臺灣桃園地方法院刑事判決　　　　　　　　　　　　九十二年度訴字第一二四二號
　　公　訴　人　臺灣桃園地方法院檢察署檢察官
　　被　　　告　乙○○
　　選任辯護人　陳鄭權律師
　　　　　　　　戴美雯律師
右列被告因違反槍砲彈藥刀械管制條例等案件，經檢察官提起公訴（九十一年度偵字
第一九八五四號），本院判決如左：
    主    文
乙○○連續未經許可，製造爆裂物，處有期徒刑柒年貳月，併科罰金新臺幣拾萬元，
罰金如易服勞役，以新臺幣玖佰元即銀元參佰元折算壹日，扣案如附表一二所示之物
，均沒收；又傷害人之身體，處有期徒刑參月，扣案之西瓜刀壹把，沒收；應執行有
期徒刑柒年參月，併科罰金新臺幣拾萬元，罰金如易服勞役，以新臺幣玖佰元即銀元
參佰元折算壹日，扣案如附表一二所示之物及西瓜刀壹把，均沒收。
    事    實
一、乙○○將桃園縣大溪鎮瑞興里三鄰頂山腳十八之六號店面出租予丁○○供經營餐
    廳之用，但乙○○仍在該餐廳後面住家居住，於民國九十一年五月間，二人因故
    生有嫌隙，乙○○並遭丁○○毆打成傷，乙○○因此不敢返回上址居住，而借住
    在其友人戊○○位於桃園縣八德市雙連坡腳四號住處，嗣聽聞丁○○對外揚言要
    對其不利，乙○○心生畏懼，為求防身，明知具有殺傷力或破壞性之爆裂物為槍
    砲彈藥刀械管制條例第四條第一項第二款所管制之物品，非經中央主管機關之許
    可，不得製造，竟基於概括犯意，於九十一年九月二十一日，在桃園縣八德市更
    寮腳某處香燭店，購得市售之煙火大龍炮二枚後，攜回借住之友人住處，先將其
    中一枚大龍炮之紙筒後端內加裝水泥底座、爆引八條、二十公克火藥一包、一四
    五公克直徑六七公厘及一百公克直徑五十公厘之煙火球各一枚後，用圓形保麗龍
    片填塞，紙筒前端則加裝直徑九十公厘、高四百三十公厘之塑膠圓管，其內加裝
    三四公克玻璃碎片、二公分螺絲釘一０四支、二公分鋼釘一二二支、三公分鋼釘
    六六支，筒口以包裝紙封口，紙筒外部以黑色膠布纏繞，紙筒中端以長約三十公
    分之繩索做成提把，紙筒後端外露三公分長之爆引，以二至三天時間完成後，再
    賡續將另一枚大龍炮以前揭相同方式，分別在紙筒後端填裝爆引、火藥及煙火球
    ，在紙筒前端加裝直徑九十公厘、高四百三十公厘之塑膠圓管，其內加裝四十公
    克玻璃碎片、二公分螺絲釘二六三支、二公分鋼釘二六支、三公分鋼釘一三二支
    ，而未經許可連續製造具有殺傷力、破壞性，可於瞬間將人及物殺傷或毀損之土
    製爆裂物二枚。
二、於九十一年十一月一日，乙○○飲酒後（未達心神喪失或精神耗弱之程度）心情
    鬱悶，且欲返家看其孫女，但又害怕碰到丁○○會遭毆打，遂隨身攜帶其所有西
    瓜刀一把，並將上開土製爆裂物二枚放在機車前置物籃內，以作為防身之用，於
    當日夜間七時許，騎乘機車返回上址餐廳後方，乙○○下車走到其住處門口，丁○○因見該處有人身著大衣頭戴安全帽，感覺怪異而上前詢問，丁○○認出是乙○○後，隨即動手推乙○○，致其自該處樓梯滾落，並稱「你還敢回來」，丁○○隨即上前，乙○○因此怒急攻心而基於傷害之犯意，取出隨身攜帶之西瓜刀，
    朝丁○○頭頂部接續劃下二刀，致其受有左後枕部二處頭皮撕裂傷（長各約十公
    分）之傷害，丁○○受傷後，隨即大聲呼救，餐廳內之員工甲○○見狀即上前將
    乙○○制伏，並取下手中所握之西瓜刀，經報警前來處理後，並自乙○○騎乘機
    車前置物籃內扣得上開土製爆裂物二枚（經送驗拆解後如附表一二所示）。
三、案經告訴人丁○○訴由桃園縣政府警察局大溪分局報告臺灣桃園地方法院檢察署
    檢察官偵查起訴。
    理    由
一、右揭事實一部分，訊據被告乙○○固坦承因故與告訴人丁○○產生間隙，為求防
    身，而於右揭時、地購買大龍炮二枚，先後以上開方式填裝等情不諱，並有被告
    於事實二所示砍傷告訴人丁○○後，員警據報前往處理，在其騎乘機車前置物籃
    內扣得該土製爆裂物二枚之照片（見偵查卷第一四頁）附卷可稽。惟辯稱：伊只
    是購買市售的大龍炮，不知道這樣會有殺傷力云云。然查：
    (一)按刑法上所謂「爆裂物」，係指其物有爆發性具破壞力，可於瞬間將人及物殺
      傷或毀損而言，最高法院二十二年度上字第四一三一號著有判例可資參照。偵
      查中將扣案爆裂物二枚送內政部警政署刑事警察局鑑定，經該局將送驗爆裂物
      分別予以編號１、２，再以鏡檢法、呈色試驗法、掃瞄式電子顯微鏡／Ｘ射線
      能譜分析法、氣相層析／質譜分析法、紅外線光譜分析法、拆解法鑑定結果：
      編號１總重二二五０公克，係以直徑九十公厘、高六百十公厘之圓柱形發射紙
      筒為容器，紙筒外部以黑色膠布纏繞，紙筒中端以長約三十公分之繩索做成提
      把，紙筒後端外露三公分長之爆引，經拆解後檢視，紙筒後端內裝有水泥底座
      、爆引八條、二十公克火藥一包、一四五公克直徑六七公厘及一百公克直徑五
      十公厘之煙火球各一枚，並用圓形保麗龍片填塞，紙筒前端加裝直徑九十公厘
      、高四百三十公厘之塑膠圓管套住，紙筒內加裝三四公克玻璃碎片、二公分螺
      絲釘一０四支、二公分鋼釘一二二支、三公分鋼釘六六支，前端筒口以包裝紙
      封口，編號２構造與編號１相同，均係以市售圓柱形紙筒高空煙火，外部以黑
      色膠布纏繞，紙筒中端以長約三十公分之繩索做成提把，改造而成可供手提之
      射出式土製爆裂物，紙筒前端亦加裝直徑九十公厘、高四百三十公厘之塑膠圓
      管套住，紙筒內加裝四十公克玻璃碎片、二公分螺絲釘二六三支、二公分鋼釘
      二六支、三公分鋼釘一三二支，前端筒口以包裝紙封口，編號１、２發射紙筒
      內之煙火球及火藥包經取樣鑑驗後，認均係市售煙火類火藥，點燃該二枚爆裂
      物之外露爆引，可延伸引燃發射紙筒內之爆引、火藥、煙火球，爆發性之火藥
      、煙火球、玻璃碎片、螺絲釘、鋼釘等自紙筒前端筒口射出，而射出之煙火球
      會另行爆炸，均具有殺傷力，該二枚爆裂物依其構造認定，均屬槍砲彈藥刀械
      管制條例第四條第一項第二款所指之爆裂物，有該局九十二年二月十九日刑偵
      五字第０九二００二八八九二號鑑驗通知書（見偵查卷第五五至五七頁）在卷
      足憑。故本件被告製作之爆裂物，其內雖以市售煙火類火藥填充，然因其前端
      加裝玻璃碎片、鋼釘，且其外加引信可以延伸引燃其內填充之火藥，爆發性之
      火藥、煙火球、玻璃碎片及鋼釘會自筒內射出，可以瞬間達到毀物傷人之程度
      ，而具有爆發性、破壞力，確屬槍砲彈藥刀械管制條例所規定之「爆裂物」無
      訛。至辯護人聲請將該爆裂物以實際引爆方式，來認定是否具有殺傷力，然前
      揭鑑定結果，已明確說明該爆裂物可以點燃引爆之依據，辯護人並未具體指出
      有何違誤之處，況且，依前揭鑑識方法所示，本件既係採取拆解方式鑑定，自
      難回復被告製作完成時原有狀態，從而，辯護人聲請將本件以實際引爆方式送
      複驗，核無必要，附此敘明。
    (二)被告雖辯稱不知道會有殺傷力云云。惟依被告於警詢中所述：˙˙˙是怕丁○○找伊麻煩，所以爆裂物是作為防身用等語，於偵查中所述：爆裂物是伊自己
      做的，在中秋節時做來防身用等語，於本院準備程序中所述：（當初被扣案的
      爆裂物是如何做的？）伊去八德市一般的香燭店裡面買了二支大龍炮，那是放
      煙火那種大龍炮，伊將大龍炮的一端開口弄掉，大龍炮裡面再裝一些玻璃碎屑
      進去，再拿一個塑膠管把他黏上去，讓他變成長條型˙˙˙還有加鐵釘，（為
      何要加這些東西？）因為他們打伊，而且對方人很多，所以伊才要加這些東西
      進去等語，於本院審理中所述：（為何製作扣案之爆裂物？）他們人很多，怕
      伊回去時他們來找伊麻煩，可以拿出來嚇嚇他們等語（以上見偵查卷第五頁反
      面、一八頁反面，本院九十二年十二月十九日準備程序筆錄、九十三年四月二
      十日審判筆錄）。可知其係前因遭告訴人丁○○毆打，且對方人多勢眾，為了
      防身之用才製作扣案之爆裂物，足見其就製作完成之爆裂物係足以爆裂而具有
      傷害人身等情，已有所認識。參以市售煙火大龍炮本即具有瞬間爆炸之性質，
      在其內裝有玻璃碎片、鋼釘等尖銳物品，因火藥之爆炸動能併同玻璃碎片、鋼
      釘飛射之結果，對於週遭範圍內之人身或財產將生危害，此為眾所周知之常識
      。從而，其辯稱不知有殺傷力云云，實難憑信。
二、右揭事實二部分，訊據被告坦承欲返家看孫女，又擔心碰到告訴人丁○○，為了
    防身才隨身攜帶所有西瓜刀一把、前揭製作之爆裂物返家，卻在住家樓下碰到告
    訴人丁○○，在遭告訴人丁○○推倒滾落樓梯下，並對之稱「你還敢回來」，告
    訴人丁○○軀身上前之際，其因此取出隨身攜帶之西瓜刀，朝告訴人丁○○頭頂
    部劃下二刀等情不諱；核與告訴人丁○○於警詢及偵、審中所指遭被告持西瓜刀
    砍傷等情相符；並有扣案之西瓜刀一把可資佐證。而告訴人丁○○因此受有前揭
    傷害，亦有財團法人天主教聖保祿修女會醫院診斷證明書及該院九十一年十一月
    二十五日桃聖業字第九一一一六號函在卷足憑（以上見偵查卷第七至八、一一、
    一五、二七至二八、三六頁，本院九十三年四月二十日審判筆錄）。然辯稱：伊
    當時以為會遭告訴人丁○○毆打，才拿刀砍傷告訴人丁○○，伊是為了自衛，況
    且，伊當時有飲酒，因此神智不清云云。惟查：
    (一)按刑法第二十三條前段規定之正當防衛，客觀上須有現在不法之侵害，且行為
      人主觀上須有本於防衛自己或他人權利之意思。依被告於本院審理中所述：當
      時他（即告訴人丁○○）拍伊肩膀，伊轉頭，他一認出伊就將伊推到樓梯下面
      ˙˙˙他就追下去，就用三字經罵伊，並說你還敢回來，接著他的小弟就圍過
      來，伊就把刀子抽出來朝丁○○砍下去˙˙˙（當時丁○○是否還沒有攻擊你
      ？）是，不過他們一群人圍過來伊怕會被打，就先揮刀攻擊等語。可見被告持
      刀砍傷告訴人丁○○當時，客觀上「不法之侵害」並不存在。參以被告於警詢
      中自承：˙˙˙丁○○並由餐廳內出來，就用手推伊，伊並由二樓摔至一樓，
      致伊非常生氣，伊就拿出預藏之西瓜刀往丁○○頭部殺二刀等語，於偵查中自
      承：˙˙˙以西瓜刀砍丁○○二刀沒錯，但那是因丁○○在傍晚左右不明原因
      就把伊從二樓推下，造成伊身體多處受傷，伊一氣就把身上之西瓜刀抽出來，
      要衝上去砍他，他見到也衝下來要打伊，等到他到伊面前，伊就舉刀朝他頭頂
      砍下去等語（以上見本院九十三年四月二十日審判筆錄，偵查卷第四至五、一
      八至一九頁）。可見被告前遭告訴人丁○○毆打，不敢返家，當天又喝酒，心
      情鬱悶，返家後還是碰到告訴人丁○○，卻又遭其推倒滾落樓梯下，其因此怒
      急攻心，持刀砍傷告訴人丁○○，其主觀上並非基於防衛意思，而係基於傷害
      犯意，至為明確。是其砍傷告訴人丁○○之行為，按上說明，顯與正當防衛要
      件不符。至辯護人復主張是防衛過當云云，按刑法第二十三條後段防衛是否過
      當，應以防衛權存在為前提，本件既與正當防衛之要件不合，自無防衛過當而
      得以減輕或免除責任之問題。
    (二)被告右揭持刀砍傷告訴人丁○○，其後遭餐廳內員工甲○○前來制服，被告因
      此遭毆打成傷，業據告訴人丁○○、證人甲○○於本院審理中陳述明確，並有
      國軍八０四總醫院附設民眾診療服務處診斷證明書（見偵查卷第一二頁）可按
      。經本院函詢該就診醫院，認被告就診當日確實有飲酒，酒測值為血中濃度一
      三五ｍｇ／ｄｌ，以此認定被告有精神耗弱之情形，亦有國軍桃園總醫院九十
      二年十月八日醫準字第０九二０００三六二０號、九十三年二月二十六日醫準
      字第０九三００００六九一號函等（附於本院卷）附卷可稽。然依被告於警詢
      及移送內勤檢察官初次訊問時所述，均能夠清楚交代右揭行為經過，對於其先
      前與告訴人丁○○之間隙，亦能夠明確陳述，並且還知道為了防身而攜帶扣案
      之西瓜刀、爆裂物，甚至繞過告訴人丁○○經營之餐廳，返回住家樓下敲門，
      足認被告於行為當時，並未因酒醉而達於心神喪失或精神耗弱之程度，國軍桃
      園總醫院前揭函覆，顯然未斟酌此點，僅以被告血液中酒精濃度判定其當時有
      精神耗弱，自有未當，難以據為有利於被告之認定。至公訴人及辯護人另以被
      告當時可能有精神方面疾病，聲請送精神鑑定，然依被告於本院準備程序所述
      ：在六十九年以前有癲癇症的病史，之後就沒有其他精神方面的病史，六十九
      年就好了，沒有再用藥等語（見本院九十二年九月三日準備程序筆錄），且被
      告於本院審理過程中，其應答內容及精神狀況均屬正常，並無任何精神疾病之
      徵兆或症狀，此部分調查之聲請核無必要，併與敘明。
    (三)至告訴人丁○○於本院審理中雖指稱：上前詢問被告後，被告即轉身持刀砍傷
      伊，並未動手推被告，其顯然有至伊於死之意云云。
    1.按告訴人之告訴，係以使被告受刑事訴追為目的，是其陳述是否與事實相符，
      仍應調查其他證據以資審認，最高法院五十二年臺上字第一三００號判例可資
      參照。從而，本件是否確如告訴人丁○○所指，其上前詢問後，被告旋即轉身
      持刀砍下，自應有其他證據加以審認。告訴人丁○○雖舉證人即當時在場員工
      丙○○、甲○○為證。證人丙○○於偵查及本院審理中雖附和告訴人丁○○所
      指，陳稱：丁○○上前詢問被告時，被告即轉身持刀砍向丁○○云云（見偵查
      卷第六四至六五頁，本院九十三年四月二十日審判筆錄）。然依被告及告訴人
      丁○○於本院審理中所述，可知當時被告、告訴人丁○○還有滾落下該處樓梯
      ，其後再走上來之情況，然證人丙○○於本院審理中卻證稱對此事毫無所悉。
      至證人甲○○於偵查中雖證稱：伊當時在吧台，女服務生說有人戴安全帽走過
      去，老闆丁○○上前詢問，該人即拿刀砍丁○○等語，然其後於本院審理中即
      改稱：（何時才看到被告？）伊在餐廳裡面從窗戶往外看，在餐廳的後面看到
      有一個人在追老闆˙˙˙（丙○○是否有跟你報告說後面有人怪怪的？）無等
      語（見偵查卷第六五至六六頁，本院九十三年四月二十日審判筆錄），其對於
      當時是否有聽到證人丙○○向告訴人丁○○表示餐廳後面有人，及是否有看到
      被告持刀砍傷告訴人丁○○等節，先後證述大相逕庭。佐以告訴人丁○○於警
      詢中所述：˙˙˙一名男子頭戴銀色全罩式安全帽，身著黑色外套至伊房東房
      門敲門，當伊發現時上前問該名男子，該名男子旋即轉身持西瓜刀朝伊頭部砍
      殺˙˙˙（事發當時是否只有你與乙○○二人打鬥？）是的等語（見偵查卷第
      八頁）。根本並未提及證人丙○○、甲○○有親眼目擊之事。足認被告於本院
      準備程序中所述：其砍傷告訴人丁○○當時，只有渠二人，證人甲○○、丙○○並沒有看到，是告訴人丁○○受傷後，跑去叫餐廳員工時，證人甲○○、丙○○才看到一事（見本院九十二年九月三日準備程序筆錄），信而有徵。綜上
      ，則此部分除告訴人丁○○片面所指外，並無其他證據足以證明。依告訴人丁○○於警詢及偵、審中所述，可知被告當時確實是在住家樓下大門，要敲門入
      內，若其真有意持刀尋仇，大可直接找告訴人丁○○，實在無須再繞到餐廳後
      面住家。且依前揭卷附被告之診斷證明書，其當時確實是受有頭部外傷併右前
      額撕裂傷、左臉擦傷、牙齒斷裂、左肘部及左前臂挫傷等傷害。則被告於本院
      審理中所述，告訴人丁○○上前詢問，發現其身分後，確有動手將其推滾到樓
      梯下方，且又軀身上前，被告因此才取刀砍傷告訴人丁○○一事，可堪信實。
    2.至告訴人丁○○認被告有殺人之犯意。按殺人未遂罪與傷害罪之區別，應以加
      害人有無殺意，即在下手時是否明知或預見足以致死而不違背其本意為斷，而
      此一主觀之要件，既關係罪責之成立與否，自應憑證據予以證明，且不容有合
      理懷疑之存在。至於被害人受傷是否致命部位、傷勢之輕重、加害人所用之兇
      器為何，雖可供認定有無殺意之參考，究不能據為絕對之標準。又動機雖非犯
      罪成立要件，但恆為判斷犯意之主要參考資料。本件被告雖係持扣案西瓜刀攻
      擊告訴人丁○○頭部，然偵查中經函詢告訴人丁○○就診醫院其受傷情形及治
      療結果，該院以前揭函覆稱：並無顱骨骨折情事，治療後傷口癒合良好，於縫
      合傷口後十日拆線，則告訴人丁○○受傷後，應無危及生命之事實。況且，被
      告係持鋒利之西瓜刀朝告訴人丁○○頭部砍下，而告訴人丁○○因此係受有各
      約十公分大小撕裂傷，足見被告行為時其用力非猛，且其攻擊部位係頭部，若
      被告真有殺人犯意，何以其未圖以猛力下砍方式為之？可見被告是基於傷害犯
      意而為，告訴人丁○○指稱其有殺人犯意，並不足取。
綜右事證，被告上開否認犯罪之辯解，均屬臨訟飾卸之詞，難以憑採，其右揭製造爆
裂物及傷害等犯行均已經證明，應依法論科。
三、核被告事實一所為，均係犯槍砲彈藥刀械管制條例第七條第一項之製造爆裂物罪
    。其先後二次製造爆裂物之行為，時間緊接，方法相同，所犯係構成要件相同之
    罪，顯係基於概括犯意而為，應依連續犯之規定以一罪論，並依法加重其刑。公
    訴事實以被告係一次完成二枚爆裂物，而認被告是單純一個製造爆裂物行為，然
    依被告於本院審理中所述：伊並非一次製作完成，伊大約花二、三天才完成，伊
    是先做好一個後，再做另一個等語（見本院九十三年四月二十日審判筆錄），顯
    然被告是先製造完成一枚爆裂物後，才再製作另一枚爆裂物，核屬先後二次製造
    爆裂物之連續行為，公訴事實尚有未合。被告持有爆裂物，應為製造該爆裂物之
    當然結果，為製造行為所吸收，不另論罪。又被告製造爆裂物之初目的在己防身
    ，已如前述，並無供自己犯罪之意圖，附此敘明。核被告事實二所為，則係犯刑
    法第二百七十七條第一項之傷害罪。被告劃傷告訴人丁○○頭部二刀之行為，核
    屬接續行為，應僅論以單一傷害罪。被告所犯上開二罪，犯意個別，罪名有異，
    應予分論併罰。審酌被告犯罪之動機、目的、手段、自製之爆裂威力殆難與制式
    爆裂物相互比擬、並未以之傷害他人、告訴人丁○○所受傷害及犯罪後尚知坦承
    大部分犯行等一切情狀，分別量處如主文所示之刑，就製造爆裂物科罰金部分，
    諭知如易服勞役以新臺幣九百元即銀元三百元折算一日之標準，並依法定其應執
    行刑，以示懲儆。扣案之西瓜刀一把，係被告所有，且供被告右揭傷害所用之物
    ，業據被告供承在卷，應予宣告沒收。至扣案爆裂物，經過鑑驗單位拆解成為個
    別如附表一二所示之物，已如前述，堪認經送驗拆解後，已無殺傷力，而失卻違
    禁物之性質，但此仍屬被告所有，且供其犯製造爆裂物罪所用之物，仍應依刑第
    三十八條第一項第二款規定併予宣告沒收。
據上論斷，應依刑事訴訟法第二百九十九條第一項前段，槍砲彈藥刀械管條例第七條
第一項，刑法第十一條前段、第五十六條、第二百七十七條第一項、第四十二條第二
項、第五十一條第五款、第三十八條第一項第二款，罰金罰鍰提高標準條例第一條前
段、第二條，現行法規所定貨幣單位折算新臺幣條例第二條，判決如主文。
本案經檢察官胡原龍到庭執行職務。
中      華      民      國    九十三    年      五      月      四      日
                              臺灣桃園地方法院刑事第五庭
                                  審判長法  官  潘  政  宏
                                        法  官  周  炳  全
                                    法  官  許  泰  誠
右正本證明與原本無異。
如不服本判決，應於收受送達後十日內向本院提出上訴書狀，其未敘述上訴之理由者
並得於提起上訴後十日內向本院補提理由書（均須按他造當事人之人數附繕本）。
                                        書記官  王  嘉  麒
中      華      民      國    九十三    年      五      月      六      日
附表一（扣案編號１爆裂物經拆解過後物品）
(一)直徑九十公厘、高六百十公厘圓柱型發射紙筒一個
(二)黑色膠布一捆
(三)長約三十公分繩索一條
(四)水泥底座一個
(五)爆引八條
(六)二十公克火藥一包
(七)一四五公克直徑六七公厘及一百公克直徑五十公厘煙火球各一枚
(八)圓形保麗龍片一片
(九)直徑九十公厘、高四百三十公厘塑膠圓管一個
(十)三四公克玻璃碎片
(十一)二公分螺絲釘一０四支
(十二)二公分鋼釘一二二支
(十三)三公分鋼釘六六支
(十四)筒口包裝紙一張
附表二（扣案編號２爆裂物經拆解過後物品）
(一)直徑九十公厘、高六百十公厘圓柱型發射紙筒一個
(二)黑色膠布一捆
(三)長約三十公分繩索一條
(四)水泥底座一個
(五)爆引八條
(六)二十公克火藥一包
(七)一四五公克直徑六七公厘及一百公克直徑五十公厘煙火球各一枚
(八)圓形保麗龍片一片
(九)直徑九十公厘、高四百三十公厘塑膠圓管一個
(十)四十公克玻璃碎片
(十一)二公分螺絲釘二六三支
(十二)二公分鋼釘二六支
(十三)三公分鋼釘一三二支
(十四)筒口包裝紙一張
附錄：本案論罪科刑法條全文
槍砲彈藥刀械管制條例第七條
未經許可，製造、販賣或運輸火砲、肩射武器、機關槍、衝鋒槍、卡柄槍
、自動步槍、普通步槍、馬槍、手槍或各類砲彈、炸彈、爆裂物者，處死
刑、無期徒刑或七年以上有期徒刑；處徒刑者，併科新台幣三千萬元以下
罰金。
中華民國刑法第二百七十七條
(普通傷害罪)
傷害人之身體或健康者，處三年以下有期徒刑、拘役或一千元以下罰金。
犯前項之罪因而致人於死者，處無期徒刑或七年以上有期徒刑；致重傷者
，處三年以上十年以下有期徒刑。
